【裁判字號】    94,交上易,270
【裁判日期】    950222
【裁判案由】    過失傷害
【裁判全文】
臺灣高等法院刑事判決             94年度交上易字第270號
上  訴  人  臺灣桃園地方法院檢察署檢察官
被      告  丁○○
上列上訴人因被告過失傷害案件，不服臺灣桃園地方法院93年度
交簡上字第88號，中華民國94年7月14日第一審判決（臺灣桃園
地方法院檢察署檢察官以93年度調偵字第103號聲請簡易判決處
刑，經臺灣桃園地方法院簡易庭認不宜以簡易判決處刑，改依通
常程序審理）提起上訴，本院判決如下：
    主  文
原判決撤銷。
丁○○因過失傷害人，處有期徒刑月，如易科罰金以佰元折
算壹日。
    事  實
一、丁○○於民國（下同）92年6月15日下午7時30分許，駕駛車
    牌號碼QK-9935號自用小客車，沿桃園縣中壢市○○路往環
    中東路方向行駛，途經利民路與環中東路有閃光燈號之交岔
    路口欲左轉往內壢時，本應注意閃光紅燈之支線道車應讓閃
    光黃燈之幹線道車先行，及轉彎車應暫停讓直行車先行，且
    左轉彎進入二以上車道時，應進入內側車道，依當時天候晴
    、夜間有照明、路面無缺陷、無障礙物、視距良好等一切情
    狀，並無不能注意之情形，竟疏未注意讓直行車先行，貿然
    左轉進入環中東路之外側車道，適有沿環中東路（燈號為閃
    光黃燈）由平鎮往內壢方向行駛由丙○○無照騎乘車牌號碼
    YHZ-198號重型機車附載甲○，行經交岔路口亦疏未注意減
    速慢行，貿然以四、五十公里之速行駛（速限50公里），致
    閃避不及，而撞擊丁○○駕駛之前揭自用小客車右前方葉子
    板，丙○○、甲○因而人車倒地，使丙○○受有頭部外傷、
    四肢多處擦傷及挫傷之傷害，甲○受有頭部外傷、軀幹多處
    擦傷及撕裂傷、鼻出血、右上顎正中門齒牙根斷裂、左上顎
    側門齒、左上顎正中門齒齒位側移之傷害。
二、案經丙○○及甲○之法定代理人乙○○訴由桃園縣政府警察
    局中壢分局報請台灣桃園地方法院檢察署檢察官偵查起訴。
    理  由
一、訊據被告丁○○對其駕車於上揭時、地與告訴人丙○○騎乘
    之機車擦撞而致被害人丙○○、甲○受傷之事實固不諱言，
    但矢口否認有何過失傷害犯行，辯稱：伊開車行經利民路欲
    左轉環中東路時，在中間有先停下來看有無來車，確認右方
    沒有來車後，才左轉進入環中東路，左轉後就撞到了，告訴
    人無駕照且騎得很快，伊無過失云云。
二、惟查：
  (一)上揭事實業據告訴人丙○○、乙○○於偵查中及原審指訴綦
    詳，並有道路交通調查報告表、事故現場圖、現場照片等附
    卷可稽（見92年偵字第1227 6號卷第8-10、18-19頁），而
    被害人丙○○、甲○二人確因本件車禍而受有前揭傷情，亦
    有診斷證明書三紙在卷可據（見同上偵查卷第15至17頁）。
    再據卷附現場圖及照片所示，肇事後被告自小客車停於往內
    壢之環中東路外側車道內，被害人機車車頭朝平鎮方向左倒
    於被告自小客車右前方之慢車道上，自小客車右前方葉子板
    有破損，而該交岔路口亦設有閃光燈之號誌各情，及依被告
    於警詢供稱：當時伊沿利民路往環中東路方向欲左轉進入環
    中東路往內壢，左轉進入環中東路外側車道時，就遭一部平
    鎮向內壢的直行機車撞擊，撞擊到車右前葉子板部分等語（
    見同上偵查卷第3頁），及告訴人丙○○於原審證稱：我要
    直線行駛，我看到被告先停在環中東路與利民路的交岔口，
    車頭往平鎮方向，停在環中東路的分隔島，我以為被告要讓
    我先過去，所以我直行過去，結果他的車子突然彎到外側道
    上面來，讓我煞車不及撞上他，當時我的時速約在40到50
    公里之間，我看到被告的車子暫停在路口時，我跟他距離約
    10公尺等語（見原審94年6月30日審判筆錄），而依據警方
    所繪製之道路現場圖示，利民路寬為8.9公尺，而環中東路
    寬為18.6公尺，足見被告行至交岔路口欲左專彎時，應已見
    告訴人丙○○騎乘機車直行前來，其支線道車未讓幹線道車
    先行，及轉彎車應暫停讓直行車先行，且左轉彎未進入內側
    車道，致肇事故，可以確認。被告辯稱有暫停看無來車始左
    轉云云，顯非實在。
  (二)按駕駛人駕駛汽車，應遵守道路交通標誌、標線、號誌之指
    示，又轉彎車應暫停讓直行車先行；左轉彎車輛如進入二以
    上車道者，應進入內側車道，道路交通安全規則第90條及第
    102條第1項第6、7款分別定有明文。被告係領有駕照之人對
    於上開規定，自應知悉並遵守之，而依肇事當時天候晴、夜
    間有照明、視距良好、市區○○道路乾燥、無缺陷及障礙，
    行車管制號誌運作為閃光號誌，有道路交通事故調查報告表
    可按，依當時情節，被告於酒後駕駛（酒測值為0.15見92年
    偵字第12276號卷第11頁），並無不能注意之情事，其竟疏
    未注意而違反上開規定，未暫停讓幹線道之直行車先行，又
    未左轉進入內側車道而肇事故，其有過失至明。又本件車禍
    經臺灣省桃園縣區車輛行車事故鑑定委員會鑑定結果，亦認
    ：丁○○酒後駕駛自用小客車由閃光紅燈交岔路口駛出左轉
    彎未站停讓幹道車先行為肇事主因，有該鑑定委員會桃園縣
    區940488案鑑定意見書在卷可按（附於本院卷）。又被害人
    二人確因本件車禍而受有前揭傷情，是其等之傷害與被告之
    過失間有相當因果關係，亦可認定。至告訴人丙○○無照駕
    駛普通重型機車行經閃光黃燈交岔路口未減速慢行雖為肇事
    次因（見上開鑑定意見書），同有過失，惟被告之過失並不
    能因此而解免。本件被告駕車過失致人傷害之事證明確，被
    告否認過失情節，要係卸責之詞，不足採信，犯行可以認定
    ，應依法論科。
三、核被告所犯，係刑法第284條第1項前段之過失傷害罪，被告
    一過失行為，致丙○○、甲○同時受有傷害，侵害該二人之
    身體法益，係一行為觸犯兩罪名之想像競合犯，應從一過失
    傷害罪處斷。
四、原審忽略被告有違反道路交通安全規則第90條未遵守號誌及
    第102條第1項第6、7款規定之未讓執行車先行及左轉彎未進
    入內側車道之過失事實，而依信賴原則認被告無過失，並為
    被告無罪判決，自有未合，檢察官上訴指摘原判決不當為有
    理由，應由本院將原判決撤銷改判。爰審酌被告之過失為肇
    事主因、被害人之過失為肇事次因、被害人之傷情、被告迄
    未與被害人和解、被告犯後態度及其他一切情狀，量處被告
    丁○○有期徒刑三月，並諭知易科罰金之折算標準，以資懲
    戒。
據上論斷，應依刑事訴訟法第第369條第1項前段、第364條、第2
99條第1項前段，刑法第284條第1項前段、第55條、第41條第1項
前段，罰金罰鍰提高標準條例第1條前段、第2條，判決如主文。
本案經檢察官田炳麟到庭執行職務。
中    華    民    國    95    年    2     月    22    日
                  刑事第10庭    審判長法  官  劉景星
                                      法  官  陳博志
                                      法  官  李春地
以上正本證明與原本無異。
不得上訴。
                                      書記官  柳秋月
中    華    民    國    95    年    2     月    22    日
附錄：本案論罪科刑法條全文
刑法第284條第1項前段  （過失傷害罪）
因過失傷害人者，處六月以下有期徒刑、拘役或五百元以下罰金
，致重傷者，處一年以下有期徒刑、拘役或五百元以下罰金。
從事業務之人，因業務上之過失傷害人者，處一年以下有期徒刑
、拘役或一千元以下罰金，致重傷者，處三年以下有期徒刑、拘
役或二千元以下罰金。


司法院資訊處製作；財團法人民間司法改革基金會備份。
